【裁判字號】    92,訴,1976
【裁判日期】    921105
【裁判案由】    毒品危害防制條例
【裁判全文】
臺灣板橋地方法院刑事判決                       九十二年度訴字第一九七六號
    公  訴  人  臺灣板橋地方法院檢察署檢察官
    被      告  甲○○
右列被告因違反毒品危害防制條例案件，經檢察官提起公訴（九十二年度毒偵字第一
０八七號），本院進行簡式審判程序，並判決如左：
    主  文
甲○○連續施用第一級毒品，處有期徒刑壹年。扣案毒品海洛因壹包（驗餘淨重零點
捌壹公克）、毒品海洛因貳包（驗餘合計淨重壹點貳捌公克，純值淨重零點壹公克
）、及海洛因殘渣袋（微量無法秤重）肆個、安非他命伍包（毛重合計壹拾陸公克、
淨重壹拾肆點貳公克）、安非他命壹包（淨重壹點捌肆公克）、安非他命殘渣袋（微
量無法秤重）個、研磨機壹台、磅秤壹個、吸食器貳組、燈球貳個及分裝袋貳拾
個均沒收，其中毒品海洛因（含微量殘渣）、安非他命（含微量殘渣）併銷燬之。
    事  實
一、甲○○前於民國八十年間因重利罪，經臺灣高等法院八十年度上訴字第二六八九
    號判處有期徒刑五月，如易科罰金以三十元折算一日，緩刑四年，又於九十年間
    因妨害風化案件，經本院九十年度易字第二八五二號判處拘役三十日，如易科罰
    金以三百元折算一日，於九十一年六月六日易科罰金執行完畢，復於九十一年間
    因妨害風化案件，經本院三重簡易庭九十一年度重簡字第八六七號判處有期徒刑
    三月，如易科罰金以三百元折算一日，尚未執行完畢（不構成累犯），猶不知記
    取教訓。又於九十一年間因施用第一級毒品海洛因、第二級毒品安非他命案件，
    於偵查中經臺灣板橋地方法院檢察署檢察官聲請本院裁定送觀察、勒戒後，認無
    繼續施用毒品之傾向，由臺灣板橋地方法院檢察署檢察官於九十一年十二月十二
    日以九十一年度毒偵字第四０八八號不起訴處分確定（一犯），仍不知悔改。
二、甲○○明知毒品危害防制條例業經總統於八十七年五月二十日以華總（一）字第
    八七○○○九九八六○號令修正公布，於同年五月二十二日生效，依該條例第二
    條第二項第一款、第二款之規定，將海洛因列為第一級毒品管理，安非他命列為
    第二級毒品管理，均不得非法持有及施用。詎甲○○竟基於施用第二級毒品安非
    他命之概括犯意，自九十二年二月初某日起至同年六月十二日晚上七時許，連續
    在臺北縣三重市○○路○段六十二號二樓之二及同縣蘆洲市○○○路二二五號六
    樓租屋處，以將毒品安非他命置於吸食器內，再以火置其下方燒烤使安非他命產
    生煙霧加以吸用之方式，平均每二日施用一次，先後多次施用毒品安非他命。甲
    ○○復基於施用毒品海洛因之概括犯意，同樣自九十二年二月初某日起，迄同年
    六月十二日晚間七時許，連續在上址，將毒品海洛因參入香煙內再予以點燃吸食
    之方式，平均每天施用一次，先後施用海洛因多次。甲○○於上開時間並曾將海
    洛因、安非他命同時參入香煙內，以火點燃香煙吸食之方式，多次同時施用毒品
    海洛因、安非他命。嗣於九十二年二月十九日晚上六時許，在臺北縣三重市○○
    路○段六十二號二樓之二，為警查獲，並扣得甲○○所有供施用之毒品海洛因一
    包（扣案毛重一點一公克、淨重零點九公克，經取樣部分檢驗用罄，餘淨重零點
    八一公克；當日另外扣案之白色粉末一包，經檢驗結果無毒品反應）、安非他命
    五包（毛重十六公克、淨重十四點二公克）、用以研磨毒品海洛因以供施用之研
    磨機一台、安非他命吸食器一組，及不詳姓名之人所留下與本案無涉之注射針筒
    一支；又於同年三月二十一日晚上十一時五十分許，在上址為警查獲，並扣得甲
    ○○所有供施用之毒品安非他命一包（扣案毛重不詳，淨重一點八四公克）、海
    洛因二包（扣案毛重不詳、合計淨重一點四三公克，經取樣部分檢驗用罄，餘淨
    重合計一點二八公克，純質淨重零點三一公克）、供施用毒品海洛因犯罪預備之
    分裝袋二十三個及施用毒品海洛因時用以秤重之磅秤一個；再於同年六月十二日
    凌晨零時三十五分許，在上開臺北縣蘆洲市○○○路二二五號六樓租屋處，為警
    查獲，並扣得甲○○所有供施用安非他命之吸食器一組、燈球二個、安非他命殘
    渣（微量無法秤重）袋三個、海洛因殘渣（微量無法秤重）袋四個、不詳姓名之
    人所有與本案無涉之分裝袋八十七個及曹經綸之身分證、會員證、陳國安之身分
    證、李冠毅之健保卡各一枚。經臺灣板橋地方法院檢察署檢察官聲請本院於九十
    二年五月十五日以九十二年度毒聲字第一五一七號裁定送臺灣台北看守所附設勒
    戒處所觀察、勒戒後，認有繼續施用毒品之傾向，再經同署檢察官聲請本院於九
    十二年七月八日以九十二年度毒聲字第二一四二號裁定令入戒治處所施以強制戒
    治。
三、案經臺北市政府警察局大安分局移送，臺北縣政府警察局三重分局報請臺灣板橋
    地方法院檢察署檢察官偵查起訴，而被告於準備程序中就被訴事實為有罪之陳述
    ，經法官告知簡式審判程序之旨，並聽取公訴人及被告之意見後，裁定進行簡式
    審判程序。
    理  由
一、訊據被告甲○○對右揭時、地施用第一級毒品海洛因、第二級毒品安非他命之犯
    罪事實，於本院審理中坦承不諱；其數度為警查獲後採尿送檢驗，其尿液皆呈海
    洛因代謝物嗎啡或安非他命陽性反應，有臺北市立療養院九十二年三月五日煙毒
    尿液檢驗報告書（檢體編號0000000號，九十二年二月十九日採尿）、臺
    灣檢驗科技股份有限公司九十一年四月二日第ＣＨ／二００三／三０三七五號濫
    用藥物尿液檢驗報告書（檢體編號0000000000號，九十一年三月二十
    二日採尿）各一紙在卷可稽。另九十二年二月十九日扣案之白色粉末一包、同年
    三月二十一日扣案之白色粉末二包，經送法務部調查局鑑定，前者一包粉末（扣
    案毛重一點一公克、淨重零點九公克，經取樣部分檢驗用罄，餘淨重零點八一公
    克）、後者白色粉末二包（扣案毛重不詳、合計淨重一點四三公克，經取樣部分
    檢驗用罄，餘淨重合計零點一點二八公克，純質淨重零點三一公克），確為第一
    級毒品海洛因無誤，此有該局編號九十二年六月二十七日調科壹字第０六０００
    七二二一號、九十二年五月二日調科壹字第０六０００七０五一號鑑定通知書各
    一紙附卷可憑。此外，並有被告所有第二級毒品安非他命六包（其中九十二年二
    月十九日扣案五包安非他命，合計毛重十六公克、淨重十四點二公克；另同年三
    月二十一日扣案一包安非他命，扣案毛重不詳，淨重一點八四公克）、供施用毒
    品海洛因犯罪用之研磨機一台、磅秤一個、海洛因殘渣袋（微量無法秤重）四個
    、供施用安非他命犯罪用之吸食器二組、燈球二個、安非他命殘渣袋（微量無法
    秤重）三個及供施用海洛因犯罪預備之分裝袋二十三個扣案可供佐證。另被告前
    於九十一年間因施用第一級毒品海洛因、第二級毒品安非他命案件，經本院裁定
    送觀察、勒戒後，認無繼續施用毒品之傾向，由臺灣板橋地方法院檢察署檢察官
    以九十一年度毒偵字第四０八八號不起訴處分確定，嗣再經查獲，經臺灣板橋地
    方法院檢察署檢察官聲請本院於九十二年五月十五日以九十二年度毒聲字第一五
    一七號裁定送臺灣臺北看守所附設勒戒處所觀察、勒戒後，認有繼續施用毒品傾
    向，有上開不起訴書分書、裁定書及臺灣台北看守所附設勒戒處所九十二年六月
    二十三日「有無繼續施用毒品傾向證明書」一紙在卷可按，被告係再犯，事證明
    確，其犯行洵堪認定，應依法論科。
二、按施用毒品，經觀察、勒戒後，無繼續施用毒品之傾向，經檢察官為不起訴處分
    確定，五年內再犯毒品危害防制條例第十條施用毒品罪，經觀察、勒戒後，認有
    繼續施用之傾向者，除應由法院裁定入戒治處所施以強制戒治外，並應進入審理
    程序審判，毒品危害防制條例第二十條第三項定有明文；核被告所為，係犯毒品
    危害防制條例第十條第一項之施用第一級毒品海洛因罪及同條第二項之施用第二
    級毒品安非他命罪。其施用第一級毒品海洛因、第二級毒品安非他命前後持有毒
    品海洛因、安非他命之低度行為，應為施用海洛因、安非他命之高度行為所吸收
    ，均不另論罪。被告先後多次施用第一級、第二級毒品犯行，時間密接，方法相
    同，觸犯構成要件相同之罪，顯係基於概括犯意為之，均為連續犯，應依刑法第
    五十六條之規定，各以一罪論，並加重其刑。被告曾將安非他命、海洛因參入於
    香煙內，再以吸食點燃之香煙方式同時施用安非他命、海洛因等情，業經被告供
    承在卷，則被告於同時、地，以同一方法，連續施用毒品安非他命、海洛因，因
    其各次施用安非他命、海洛因，均僅有一個施用行為，同時觸犯上開二罪名，應
    構成想像競合犯。而被告先後多次施用安非他命犯罪及施用海洛因犯罪，應先各
    論以一連續施用第二級毒品罪及連續施用第一級毒品罪，再依刑法第五十五條想
    像競合犯之關係，從一重論以連續施用第一級毒品罪。公訴人起訴事實雖僅論及
    被告於九十二年三月二十二日凌晨一時十七分許採尿前二十六小時、九十六小時
    內某時點之施用安非他命、海洛因各一次之犯行，惟被告其餘施用安非他命、海
    洛因犯行，與起訴之被告各該次施用安非他命、海洛因行為，既分別有連續犯之
    裁判上一罪關係，為起訴效力所及，本院自應一併審判。爰審酌被告有前開事實
    欄所載之犯罪紀錄，此有臺灣高等法院被告前案紀錄表可按，素行不佳，其犯罪
    之動機、目的、手段，於數月間多次施用毒品海洛因、安非他命，犯罪所生之危
    害甚大，兼衡其犯後坦承犯行，態度尚稱良好，及已在臺灣臺北戒治所強制戒治
    中等一切情狀，量處如主文所示之刑，以資儆懲。
三、扣案之海洛因一包（扣案毛重一點一公克、淨重零點九公克，經取樣部分檢驗用
    罄，餘淨重零點八一公克），海洛因二包（扣案毛重不詳、合計淨重一點四三公
    克，經取樣部分檢驗用罄，餘淨重合計一點二八公克，純質淨重零點三一公克）
    ，及四個殘渣袋內所含海洛因殘渣（微量無法秤重），係第一級毒品；另扣案安
    非他命五包（扣案毛重合計十六公克、淨重十四點二公克），安非他命一包（扣
    案毛重不詳，淨重一點八四公克），及三個殘渣袋內所含安非他命殘渣（微量無
    法秤重），則係第二級毒品，業如前述，均應依毒品危害防制條例第十八條第一
    項前段之規定，宣告沒收銷燬之。另取樣之海洛因部分，因檢驗用罄而滅失，爰
    不另為沒收銷燬之諭知。又研磨機一台、磅秤一個、含海洛因殘渣（微量無法秤
    重）之殘渣袋四個、吸食器二組、燈球二個、含安非他命殘渣（微量無法秤重）
    之殘渣袋三個，均係被告所有供施用毒品海洛因、安非他命犯罪用之物；而分裝
    袋二十三個，則係被告所有供施用毒品海洛因犯罪預備之物，業據被告於審理中
    供承在卷，均應依刑法第三十八條第一項第二款之規定宣告沒收。至被告於九十
    二年二月十九日扣案之注射針筒一支、同年六月十二日扣案之分裝袋八十七個，
    均非被告所有，業據被告供承在卷，又九十二年二月十九日扣案之白色粉末一包
    （扣案毛重二十公克，淨重二十公克），經檢驗無毒品反應，均不予宣告沒收。
    另九十二年六月十二日扣案被告所持有曹經綸之身分證、會員證、陳國安之身分
    證、李冠毅之健保卡各一枚，均與本案無涉，是否涉犯刑法第三百三十七條罪嫌
    ，應由檢察官依法處理，附此敘明。
據上論斷，應依刑事訴訟法第二百九十九條第一項前段、第二百七十三條之一第一項
，毒品危害防制條例第十條第一項、第二項，第十八條第一項前段，刑法第十一條前
段、第五十六條、第五十五條、第三十八條第一項第二款，判決如主文。
本案經檢察官王家春到庭執行職務。
中      華      民      國    九十二    年      十一   月      五      日
                                        臺灣板橋地方法院刑事第七庭
                                            審判長法  官 鄭 水 銓
                                                  法  官 侯 志 融
                                                  法  官 楊 志 雄
右正本證明與原本無異。
如不服本判決，應於判決送達後十日內，向本院提出上訴狀。
                                                  書記官 陳 慶 樹
中      華      民      國    九十二    年      十一    月     五       日
附錄本案論罪科刑法條全文：
毒品危害防制條例第十條：
施用第一級毒品者，處六月以上五年以下有期徒刑。
施用第二級毒品者，處三年以下有期徒刑。


司法院資訊處製作；財團法人民間司法改革基金會備份。
